【裁判字號】    96,交抗,937
【裁判日期】    970324
【裁判案由】    違反道路交通管理處罰條例
【裁判全文】
臺灣高等法院交通事件裁定             96年度交抗字第937號
抗   告   人
即原處分機關  交通部公路總局新竹區監理所中壢監理站
代   表   人  賴柏宏
受  處 分 人  甲○○
上列抗告人因受處分人違反道路交通管理處罰條例案件，不服臺
灣桃園地方法院，中華民國96年10月31日所為裁定（96年度交聲
字第74號），提起抗告，本院裁定如下：
    主  文
抗告駁回。
    理  由
一、原裁定意旨略以：
  (一)原處分意旨略以：本件異議人即受處分人（下稱異議人）於
    民國95年12月1日上午8時30分許，在桃園縣大溪鎮○○路45
    6號前，因併排停車（車熄人離），為警當場掣單舉發，嗣
    經異議人依限到案提出申訴，原處分機關經向舉發單位調查
    後，仍認異議人確有前揭違規行為，爰依法裁罰新臺幣（下
    同）一千二百元等語。
  (二)異議意旨略以：伊雖有併排停車，但停車時間只有幾秒鐘，
    警方未鳴笛警告就開罰單，處罰伊這麼多錢，伊認為不合理
    等語。
  (三)按交通法庭認為聲明異議有理由，或聲明異議雖無理由而原
    處分不當或違法者，應以裁定將原處分經聲明異議部分撤銷
    ，並自為裁定，道路交通案件處理辦法第二十條前段定有明
    文；次按汽車駕駛人停車時，有下列情形之一者，處新臺幣
    六百元以上一千二百元以下罰鍰：六、併排停車。
  (四)經查：
  1.本件異議人就其確有於前揭時地併排停車之違規行為，於原
    審訊問時已坦承不諱，並有桃園縣大溪分局函文敘明異議人
    之違規情節在卷可稽，本件違規事實應堪認定。異議人固辯
    稱：其違規情節不嚴重，警員未先鳴笛警告即開立罰單，不
    合情理等語。查，警員依法舉發交通違規之前，並無相關法
    令規定警員有鳴笛提醒違規人注意之義務，本件到場舉發警
    員蘇俞勳，因見異議人違規停車，當場依法掣單舉發，自無
    不合，異議人所辯尚非可採。
  2.另，本件異議人雖於舉發通知單所載應到案日期95年12月16
    日前，已到案陳述不服舉發之意見，有異議人陳述單一紙在
    卷可查，惟仍經原處分機關依「違反道路交通管理事件統一
    裁罰基準表」，裁處法定最高罰鍰一千二百元，此有原處分
    機關96年4月12日竹監壢字第090008323號函一紙在原審卷為
    憑。經核閱上開裁罰基準表之內容，就道路交通管理處罰條
    例第56條第1項第6款關於「併排停車」情節，其中汽車違規
    部分，該基準表規定無論違規人係於「期限內繳納或到案聽
    候裁決」或「逾期繳納（30日內、30日至60日內及60日內）
    或到案聽候裁決」，一律裁處法定最高罰鍰一千二百元，顯
    示此部分規定並未將違規人違規後到案時間反映於罰鍰之輕
    重上，已非妥適。況依該基準表，縱令係機器腳踏車有併排
    停車之違規，其最低罰鍰金額亦由九百元起算，亦即依該基
    準表之內容，任何併排停車之違規，均無裁處低於九百元罰
    鍰之可能，如此一來，道路交通管理處罰條例第56條第1項
    所定併排停車最低罰鍰金額為六百元，豈非形同具文。綜上
    所述，顯見上開基準表就「併排停車」部分所列各項應處罰
    鍰金額，尚有未洽，原處分機關於本案中，未審酌異議人之
    違規情節輕重、違規後依限到案陳述意見等情形，逕依該規
    定不當之基準表，裁處異議人最高罰鍰一千二百元，其裁決
    顯已違背行政機關裁量權之行使，自有不當。司法院大法官
    會議第五一一號解釋固揭示該基準表所定罰鍰額度均未逾法
    定罰鍰上限，並無違憲疑慮，惟亦認法院於審理聲明異議案
    件時，如認原裁決有違法或不當，仍得為變更處罰之裁判，
    原審法院依上開說明，認原處分機關之裁決不當，自得撤銷
    原處分，而自為裁定。
  (五)綜上論述，本件異議雖無理由，然因原處分不當，即屬不能
    維持，應由本院將原處分撤銷，並自為裁定。本院審酌本件
    異議人所駕駛車輛種類、違規情節、違規後依限到案等一切
    情狀，依道路交通案件處理辦法第20條前段，裁定如主文所
    示。
二、本件抗告意旨略以：為防止處罰機關枉縱或偏頗，道路交通
    管理處罰條例第92條第4項授權交通部會同內政部訂定「違
    反道路交通管理事件統一裁罰基準及處理細則」及其附件「
    違反道路交通管理事件統一裁罰基準表」，以維持裁罰之統
    一性與全國因違反道路交通管理處罰條例而受處罰民眾之公
    平，不因裁決人之不同而生偏頗，寓有避免各監理機關於相
    同事件恣意為不同裁罰之功能。原裁定未視「基準表」在突
    顯「併排停車」之違規停車行為較其他違規停車行為所造成
    之交通危害較重，而認任何一種停車均應以罰鍰金額600元
    起算，無異剝奪行政機關就不同違規行為於法定範圍內訂有
    不同裁罰基準金額之行政裁量權。本站未逾越法定六百元以
    上一千二百元以下之裁量權範圍，且依授權命令所訂基準表
    裁決，並無原裁定所述不當行政裁量。為此提起抗告，懇請
    撤銷原裁定，維持原處分等語。
三、本院經查，本件受處分人確有於前揭時地違規併排停車之行
    為，已據其坦承不諱，固堪信為真實，原處分機關雖以其裁
    罰係依法律授權之上揭裁量基準表所示之標準而為，並無違
    法或不當等語提起抗告。惟行政機關於法律規定之構成要件
    實現時，得選擇不同之行為方式，亦即法律規定與構成要件
    相連結者，並非單純唯一之法律效果，其中該決定至少有二
    種或數種可能性或被賦予某種程度之行為自由，行政機關即
    因此取得行政裁量權，然裁量權之行使，除須遵守一般法律
    之原則外，也應符合法令授權之目的，並不得逾越法定之裁
    量範圍，尤以須公正合理、善意且僅為正當目的行使，並與
    法規授權裁量之精神及內容相符合，否則倘其裁量流於恣意
    專橫而顯然欠缺合理性時，即存有裁量之瑕疵。本案關於違
    規併排停車之裁量基準，就汽車部分之裁罰標準一律定為最
    高額一千二百元，有該裁量基準表可查，縱併排停車確屬重
    大交通違規行為，然不問行為人違規情節輕重（如當地道路
    寬度、違規時間多寡、尖峰或離峰時間等）或事後態度良好
    與否（自行到案或逾一定期限繳納），一律科處法定最高罰
    鍰，顯有消極不行使裁量權之裁量怠惰行為，而足以構成裁
    量權行使之瑕疵，原處分機關據此而為之裁罰，自屬不當。
四、綜上，受處分人確有併排停車之違規行為，事證已明，原審
    據此依受處分人違規情節之輕重及事後態度等情，撤銷原處
    分而裁罰九百元，核無不合。抗告意旨仍執陳詞，以依法律
    授權為由，提起抗告，未能妥適行使其裁量權，尚無可採，
    自應駁回。
據上論結，應依道路交通案件處理辦法第26條，刑事訴訟法第41
2條，裁定如主文。
中    華    民    國    97    年    3     月    24    日
                  刑事第十庭審判長法  官  楊炳禎
                                  法  官  李春地
                                  法  官  朱光仁
以上正本證明與原本無異。
不得再抗告。
                                  書記官  王宜玲
中    華    民    國    97    年    3     月    27    日


司法院資訊處製作；財團法人民間司法改革基金會備份。
